臺灣屏東地方法院民事判決　　 九十年度簡上字第一○七號
　　上　訴　人　乙○○
　　被 上訴 人　丙○
　　訴訟代理人　甲○○
右當事人間請求侵權行為損害賠償事件，上訴人對於中華民國九十年七月四日本院屏
東簡易庭八十九年度屏簡字第二六一號第一審判決提起上訴，本院判決如左：
    主      文
原判決關於命上訴人給付超過新台幣壹拾伍萬貳仟貳佰伍拾元部分及訴訟費用之裁判
均廢棄。
右開廢棄部分，被上訴人在第一審之訴及假執行之聲請均駁回。
其餘上訴駁回。
第一、二審訴訟費用由上訴人負擔十二分之五，餘由被上訴人負擔。
    事      實
甲、上訴人方面：
一、聲明：求為判決（一）原判決不利於上訴人部分廢棄。（二）右廢棄部分，被上
    訴人在第一審之訴及假執行之聲請駁回。
二、陳述：除與原審判決所載相同者，茲引用外，補稱：
（一）上訴人並未毆打被上訴人。又上訴人對原審判決所認定醫療費用及被上訴人得
      請求工作損失固不爭執，惟就原審所認定被上訴人之每月薪資係新台幣（下同
      ）三萬元及被上訴人長達一百五十天無法工作等情非常質疑，因被上訴人所受
      傷勢並不嚴重，而上訴人亦曾見被上訴人在田裏工作，且查鳳冠文具行現改為
      「鳳冠商行」，其負責人亦變更為李進安，此與被上訴人於原審提出證明書記
      載「鳳冠文具行，負責人孫鳳冠」等語顯不相符，則鳳冠文具行自始存否，抑
      或商號變更或頂讓，其負責人就為何人等情，請鈞院查明之，再查，證人孫鳳
      冠之夫李進定原係被上訴人之弟，其自幼經李姓人家收養，孫鳳冠實為被上訴
      人之弟媳，其證詞自屬偏頗。
（二）被上訴人之夫即上訴人之弟甲○○於台灣高等法院高雄分院八十九年度上易字
      第二一九號侵權行為損害賠償事件的八十九年十一月二十三日準備程序期日自
      承：「李葉（應為丙○之誤載）不識字，李葉以前有工作，自從本件發生傷害
      以後，她就沒有工作，她去年一整年收入有五萬元，李葉沒有不動產與動產。
      」等語，而被上訴人於原審主張其未受傷之前在鳳冠文具行工作，每日薪資為
      一千元等語，查被上訴人係一位不識字的六十二歲婦人，於社會景氣不佳且失
      業偏高之際，能否找到工作已甚疑義，甚且在鄉下文具店中工作每月薪資三萬
      元，更啟人疑竇。而被上訴人於屏東地方法院檢察署八十八年度偵字第七○一
      四號案件的偵查期日亦自承，其當時係在自家屋後種植檳榔荖葉等語，亦顯見
      被上訴人並未在文具店工作。再者，被上訴人之夫自承被上訴人於事件發生前
      一整年工作收入僅五萬元乙節，與被上訴人主張於原審主張其於本件侵權行為
      事件發生當年每月薪資三萬元，亦即一年收入三十六萬元乙節，此二者差異顯
      然過巨，原審未審及鳳冠文具行的負責人孫鳳冠所出具證明書之真實性，即准
      許被上訴人請求工作損失十五萬元，顯不足採。
（三）請鈞院將被上訴人所提新林醫院診斷證明書送鑑定，或請該醫院醫師林英豪與
      潘耀基到庭說明，何以被上訴人丙○之傷勢須休養達半年之久，至其所稱休養
      究指完全無法工作，抑或僅不能提重物，且其診治醫師究為林英豪或潘耀基，
      何以該醫院所出具診斷證明書其中一張的診斷醫師欄中同有上開二位醫師的印
      章。又依原審八十九年八月十一日言詞辯論筆錄記載：「精神損害是我（指甲
      ○○）要請求的，因他（指上訴人）打我，使我感到憂慮，是我受到精神損失
      ，並非我太太。」等語，顯見被上訴人並未請求精神慰撫金，而係訴外人甲○
      ○請求之，原審竟准許其請求，其判決乃違背法令。
三、證據：除援用原審所提證據方法外，補提本院債權憑證影本一件、診斷證明書影
    本二件、收據影本一件、照片三件，並請求向南區國稅局函查被上訴人與證人孫
    鳳冠之八十八年及八十九年間報稅資料，及聲請傳訊證人孫鳳冠。
乙、被上訴人方面：
一、聲明：求為判決駁回上訴。
二、陳述：除與原審判決所載相同者，茲引用外，補稱：
    被上訴人不識字，其於本件侵權行為發生之際年約六十餘歲，原本務農，因遭上
    訴人毆打致腸骨骨折，而無法蹲坐，並會酸痛。而被上訴人於原審請求上訴人賠
    償項目乃包括精神慰撫金在內。
三、證據：援用原審所提證據方法。
    理      由
一、本件被上訴人起訴主張上訴人於民國八十八年七月七日下午五時許，在屏東縣萬
    丹鄉○○村○○路三號後方田地裏，因故與被上訴人發生爭執後，竟持圓鍬毆打
    被上訴人，致被上訴人受有頭部外傷腦震盪、右顳部挫傷瘀腫、右小腿挫裂創、
    左腹部與左臀部重症挫傷瘀腫、左腸骨骨折等傷害，爰提起本件訴訟請求賠償其
    所受損害等語。而上訴人則以：(一)上訴人並未毆打被上訴人。又上訴人對原審判
    決所認定醫療費用及被上訴人得請求工作損失固不爭執，惟就原審所認定被上訴
    人之每月薪資係三萬元及被上訴人長達一百五十天無法工作等情非常質疑，因被
    上訴人所受傷勢並不嚴重，而上訴人亦曾見被上訴人在田裏工作，且查鳳冠文具
    行現改為「鳳冠商行」，其負責人亦變更為李進安，此與被上訴人於原審提出證
    明書記載「鳳冠文具行，負責人孫鳳冠」等語顯不相符，則鳳冠文具行自始存否
    ，抑或商號變更或頂讓，其負責人就為何人等情，請本院查明之，再查，證人孫
    鳳冠之夫李進定原係被上訴人之弟，其自幼經李姓人家收養，孫鳳冠實為被上訴
    人之弟媳，其證詞自屬偏頗。(二)被上訴人之夫即上訴人之弟甲○○於台灣高等法
    院高雄分院八十九年度上易字第二一九號侵權行為損害賠償事件的八十九年十一
    月二十三日準備程序期日自承：「李葉（應為丙○之誤載）不識字，李葉以前有
    工作，自從本件發生傷害以後，她就沒有工作，她去年一整年收入有五萬元，李
    葉沒有不動產與動產。」等語，而被上訴人於原審主張其未受傷之前在鳳冠文具
    行工作，每日薪資為一千元等語，查被上訴人係一位不識字的六十二歲婦人，於
    社會景氣不佳且失業偏高之際，能否找到工作已甚疑義，甚且在鄉下文具店中工
    作每月薪資三萬元，更啟人疑竇。而被上訴人於屏東地方法院檢察署八十八年度
    偵字第七○一四號案件的偵查期日亦自承，其當時係在自家屋後種植檳榔荖葉等
    語，亦顯見被上訴人並未在文具店工作。再者，被上訴人之夫自承被上訴人於事
    件發生前一整年工作收入僅五萬元乙節，與被上訴人主張於原審主張其於本件侵
    權行為事件發生當年每月薪資三萬元，亦即一年收入三十六萬元乙節，此二者差
    異顯然過巨，原審未審及鳳冠文具行的負責人孫鳳冠所出具證明書之真實性，即
    准許被上訴人請求工作損失十五萬元，顯不足採。(三)請本院將被上訴人所提新林
    醫院診斷證明書送鑑定，或請該醫院醫師林英豪與潘耀基到庭說明，何以被上訴
    人丙○之傷勢須休養達半年之久，至其所稱休養究指完全無法工作，抑或僅不能
    提重物，且其診治醫師究為林英豪或潘耀基，何以該醫院所出具診斷證明書其中
    一張的診斷醫師欄中同有上開二位醫師的印章。又依原審八十九年八月十一日言
    詞辯論筆錄記載：「精神損害是我（指甲○○）要請求的，因他（指上訴人）打
    我，使我感到憂慮，是我受到精神損失，並非我太太。」等語，顯見被上訴人並
    未請求精神慰撫金，而係訴外人甲○○請求之，原審竟准許其請求，其判決乃違
    背法令等語，資為抗辯。
二、經查被上訴人主張上訴人於八十八年七月七日下午五時許，在屏東縣萬丹鄉○○
    村○○路三號後方田地裏，因故與被上訴人發生爭執後，竟持圓鍬毆打被上訴人
    ，致被上訴人受有頭部外傷腦震盪、右顳部挫傷瘀腫、右小腿挫裂創、左腹部與
    左臀部重症挫傷瘀腫、左腸骨骨折等傷害之事實，業經被上訴人提出與所述相符
    之診斷證明書為證，並經上訴人於原審八十九年九月四日民事答辯狀自承：「．
    ．．原告夫婦，傷害被告，被告受襲而誤傷，傷害何其輕微．．．」等語，足認
    被上訴人因遭上訴人毆打而受有上開傷害，其所受上開傷害與上訴人之前揭侵權
    行為，具相當因果關係。至上訴人復於本院審理中辯稱未毆打被上訴人云云，尚
    非可採。
三、按因故意或過失不法侵害他人之權利者，負損害賠償責任；不法侵害他人之身體
    、健康、名譽、自由、信用、隱私、貞操、或不法侵害其他人格法益而情節重大
    者，被害人雖非財產上之損害，亦得請求賠償相當之金額，民法第一百八十四條
    第一項前段及第一百九十五第一項前段分別定有明文。而上訴人侵害被上訴人之
    身體與健康權，致被上訴人受有身體上傷害之事實既如前述，爰就被上訴人主張
    之損害分別審酌如下：
（一）醫療費用：被上訴人主張支出醫療費用七千二百一十元乙節，業經被上訴人提
      出與述相符收據為證，並為上訴人所不爭執，堪信為真實，經核上開醫療費用
      ，乃屬治療原告之上開傷勢所需支出之必要費用，應予准許。
（二）工作損失：被上訴人主張其原在鳳冠文具行工作，每日薪資一千元，因上開傷
      勢自八十八年七月七日起計一百八十天無法勞動工作，計受有工作損失十八萬
      元等語，上訴人對被上訴人於本件侵權行為發生前身體狀況正常仍具勞動能力
      ，並曾因上開勢傷無法工作而受有工作損失乙節固不爭執，惟辯稱就原審所認
      定被上訴人每月薪資係三萬元及與無法工作期間長達一百五十天的事實非常質
      疑，因被上訴人之傷勢並不嚴重，上訴人尚曾見被上訴人在田裏工作，且證人
      孫鳳冠之李進定原係被上訴人之弟，其自幼經李姓人家收養，孫鳳冠實為被上
      訴人之弟媳，其證詞自屬偏頗，原審竟未審及鳳冠文具行負責人孫鳳冠所出具
      證明書之真實性云云，並提出收據與照片等件為證，及請求向南區國稅局函查
      被上訴人與證人孫鳳冠之八十八年及八十九年間報稅資料，及聲請傳訊證人孫
      鳳冠證明書之真實性，並請本院將被上訴人所提新林醫院診斷證明書送鑑定，
      或請該醫院醫師林英豪與潘耀基到庭說明，何以被上訴人丙○之傷勢須休養達
      半年之久，至其所稱休養究指完全無法工作，抑或僅不能提重物，且其診治醫
      師究為林英豪或潘耀基，何以該醫院所出具診斷證明書其中一張的診斷醫師欄
      中同有上開二位醫師的印章。復查：被上訴人於本件侵權行為發生之際年約
      六十餘歲乙節，為兩造所同陳，堪信為真實。且依被上訴人所提診斷證明書之
      醫師囑言欄記載：於八十八年七月十五日至同年九月二十八日門診治療等語，
      為上訴人所不爭執，堪信為真實。爰審酌被上訴人於本件侵權行為發生之際年
      約六十餘歲，而其上開傷勢遍佈身體各部位，且其於本件侵權行為發生後已持
      續就醫門診治療近三個月等情，依一般經驗法則，應認其上開傷勢至少須六個
      月始得痊癒，且於其上開傷勢未痊癒之前，其身體乃無法從事勞動工作，而被
      上訴人所提診斷證明書之醫師囑言欄記載「須續治療療養半年」等語，亦為相
      同意見，從而，被上訴人主張其因上開傷勢受有六個月工作損失乙節，尚堪採
      信。上訴人所提照片固顯示一位婦人騎腳踏車與在田地中工作的情狀，惟該
      照片所顯示拍攝日期係「'９０ ９ ９」，如係指西元一九九○年九月九日，則
      係於本件侵權行為發生前所拍攝，如係指民國九十年九月九日，則係於本件侵
      權行為發生後約一年二個月所拍攝，從而，縱然上訴人所提照片中婦人確為被
      上訴人，仍無法據此照片逕認被上訴人於上開傷勢未痊癒之前即得以從事勞動
      工作。從而，上訴人辯稱被上訴人之傷勢並不嚴重，上訴人尚曾見被上訴人在
      田裏工作云云，尚難信為真實。被上訴人於本院審時陳稱：孫鳳冠之夫係被
      上訴人之弟，其自幼經人收養，而孫鳳冠家住社皮，被上訴人家住萬丹，雖萬
      丹亦有文具行，惟被上訴人習慣前往孫鳳冠所開設位於社皮的文具行購買文具
      ，並因此與孫鳳冠相識，被上訴人於孫鳳冠開設文具行購物時，孫鳳冠的鄰居
      剛好在場，該名鄰居說孫鳳冠的婆婆中風，希望被上訴人幫助照之，被上訴人
      乃每日騎腳踏車前往孫鳳冠家中幫助照顧之，被上訴人在孫鳳冠家中工作快一
      年，並不認識孫鳳冠的鄰居」。等語（見本院九十一年二月二十七日準備程序
      筆錄）。按被上訴人如原與孫鳳冠相識且平時即有所接觸，則何以非由孫鳳冠
      自行邀請被上訴人前往其家中工作，竟由當時同在文具店中並與被上訴人素不
      相識之孫鳳冠的鄰居出言相邀，足認被上訴人之上開陳述，尚與一般經驗法則
      相違。依被上訴人於原審所提由孫鳳冠所出具證明書記載：「茲證明丙○．
      ．．確於民國八十八年一月一日起至民國八十八年七月七日止在本文具行工作
      ．．．」等語，而證人孫鳳冠於本院審理時結證稱：「被上訴人丙○曾經在我
      那裏工作，不是在我文具店工作，而是照顧我中風的母親，．．．，前後工作
      大概四、五個月吧，詳細時間我也不太記得．．．」等語（見本院九十年九月
      十日準備程序筆錄）。足認證人孫鳳冠所證述被上訴人之工作地點、內容與期
      間，尚與其所出具上開證明書記載內容不符，其上開證述及其所出具證明書，
      尚難採信。綜上所述，足認被上訴人於本件侵權行為發生前，其身體狀況正
      常仍具勞動能力，其因上開勢傷無法工作而受有六個月工作損失，惟因其自承
      受邀前往孫鳳冠家中工作過程，尚與一般經驗法則相違，且證人孫鳳冠所證述
      被上訴人之工作地點、內容與期間，與其所出具上開證明書記載內容並不相符
      ，尚難認證人孫鳳冠於本件侵權行為發生前，確曾以每日薪資一千元雇用被上
      訴人在其家中工作，從而，被上訴人主張以日薪一千元計算其工作損失，尚非
      可取。又被上訴人既無法證明其於本件侵權行為發生前的每月薪資，顯高於行
      政院勞工委員會於八十六年十月十六日所公佈基本工資每月一萬五千八百四十
      元，則應以此基本工資計算為計算被上訴人所受工作損失之標準，則被上訴人
      請求工作損失九萬五千零四十元（計算式：15840x6=95040）為有理由，逾此
      部分之請求為無理由，應予駁回。
（三）精神慰撫金：本院斟酌實際加害情況、及兩造身分、地位及資力，認原審判命
      上訴人應給付被上訴人精神慰撫金五萬元，尚屬相當。至上訴人辯稱依原審八
      十九年八月十一日言詞辯論筆錄記載：「精神損害是我（指甲○○）要請求的
      ，因他（指上訴人）打我，使我感到憂慮，是我受到精神損失，並非我太太。
      」等語，顯見被上訴人並未請求精神慰撫金，而係訴外人甲○○請求之，原審
      竟准許其請求，其判決乃違背法令等語云云，查被上訴人於原審陳稱：請求精
      神損失二十萬元等語。（見原審八十九年八月十六日言詞辯論筆錄），足認被
      上訴人於原審請求賠償項目包括精神慰撫金在內，上訴人所辯前詞，尚非可採
      。
四、從而，被上訴人本於侵權行為損害賠償法律關係，請求上訴人給付一十五萬二千
    二百五十元，及自起訴狀繕本送達上訴人翌日即自八十九年六月二十七日起至清
    償日止，按週年利率百分之五計算之利息，為有理由，應予准許；至逾此部分所
    為請求，為無理由，應予駁回，且其假執行之聲請應併駁回之。原審就超過上開
    應准許部分，為上訴人敗訴之判決，尚有未洽，上訴意旨就此部分指摘原判決不
    當，求為廢棄改判，為有理由。至上開應准許部分，原審判命上訴人給付，核無
    違誤，就此部分上訴人猶執陳詞指摘原判決不當，求予廢棄，為無理由，應駁回
    其上訴。
據上論結，本件上訴為一部有理由，一部無理由，依民事訴訟法第四百三十六條之一
第三項、第四百五十條、第四百四十九條第一項、第七十九條但書，判決如主文。
中　　　華　　　民　　　國　　九十一　　年　　　四　　　月　  二十四 　　日
                                    臺灣屏東地方法院民事第一庭
~B審判長法官　洪有川
~B法      官　柯雅惠
~B法      官　賴秀雯
右為正本，係照原本作成。
本判決不得上訴。
~B法院書記官  滕一珍
中　　　華　　　民　　　國　　九十一　　年　　　四　　　月　　二十四 　　日
